【裁判字號】    89,判,1185
【裁判日期】    890421
【裁判案由】    綜合所得稅
【裁判全文】
行  政  法  院  判  決                          八十九年度判字第一一八五號
    再 審原 告  甲○○
    再 審被 告  財政部臺北市國稅局
右當事人間因綜合所得稅事件，再審原告對本院中華民國八十八年三月十八日八十八
年度判字第五九三號判決，提起再審之訴，本院判決如左︰
    主  文
再審之訴駁回。
    事  實
緣再審原告未辦理八十二年度綜合所得稅結算申報，經再審被告查得其當年度有利息
所得合計新台幣（下同）五七五、三○八元，遂核定綜合所得總額為五七五、三○八
元，淨額二○四、三○八元，除發單補徵稅額一二、二五八元外，並處罰鍰四、九○
○元。再審原告不服，申請復查，除追認免稅額一八九、○○○元，變更綜合所得淨
額為一五、三○八元，並註銷罰鍰四、九○○元，其餘未獲變更。再審原告不服，循
序提起行政訴訟。本院以八十八年度判字第五九三號判決駁回其訴。再審原告認原判
決有行政訴訟法第二十八條第一款適用法規顯有錯誤之再審事由，提起再審之訴，茲
摘兩造訴辯意旨於次：
再審原告起訴意旨略稱︰一、再審原告乃支領月退休之退休公務員，銓部每半年發
一次退休金，並未享有優惠存款，僅養老金乙項，必須存入政府指定之銀行，始獲優
惠存款待遇，此存款係依法令規定具有強制性質之儲蓄存款，依所得稅法第四條第一
項第六款「依法令規定，具有強制性質儲蓄存款之利息」之規定，該利息免徵所得稅
，原判決對該條款所規定「具有強制性質儲蓄存款」之解釋，並無法律依據。二、再
審被告並未送扣繳憑單以供再審原告核對，即對再審原告核課所得稅，嚴重錯誤，原
判決未為糾正，對再審原告所提起訴狀中理由欄第(四)節後段所列之Ａ、Ｂ、Ｃ、Ｄ四
大問題，原判決未予審究，亦未說明何以不予審究之理由。顯有適用法規顯然錯誤之
處。為此訴請廢棄原判決，並撤銷原處分及一再訴願決定等語。
再審被告答辯意旨略謂︰一、再審原告未辦理八十二年度綜合所得稅結算申報，經再
審被告核定依查得資料，核定其利息所得十六筆，金額合計五七五、三○八元。併課
當年度綜合所得稅。再審原告對於其中一、三○九元、三六、七二○元及七三、四四
○元等三筆，合計一一一、四六九元，主張係屬養老金利息所得，依法應予免稅乙節
，經核養老金優惠存款，所享有之存款利率較一般存款利率為高，係優惠性質之存款
，並非依法令規定，具有強制性質之儲蓄存款，是其衍生之利息，自無前揭免稅規定
之適用，所稱養老金利息所得一一一、四六九元為免稅所得乙節，核屬誤解，不足採
據。又本件再審原告八十二年度存款之利息所得合計數為五七五、三○八元，已超過
二七○、○○○元，依據規定應以扣除二七○、○○○元為限，是再審被告原核定儲
蓄投資特別扣除額二七○、○○○元，尚無不合，復查決定予以維持，亦無違誤。二
、另再審原告主張再審被告未將扣繳憑單送交核對乙節，經查再審原告既領有所得，
即應依所得稅法第七十一條規定辦理申報，非待收到扣繳憑單始負申報責任，又扣繳
憑單為抵繳稅款之依據，非申報所得之唯一憑據，再審原告未收到扣繳憑單，應向原
扣繳單位查詢或申請補發，尚不能以未收到而免其申報義務，其主張再審被告應將扣
繳憑單送交核對乙節，顯屬誤解。三、依上所述，本件再審原告所提再審之訴為無理
由，請予駁回等語。
    理  由
查本件再審原告係依行政訴訟法第二十八條第一款「適用法規顯有錯誤」為事由，對
本院八十八年度判字第五九三號判決提起再審之訴。按「所謂適用法規顯有錯誤，係
指原判決所適用之法規與該案應適用之現行法規相違背，或與解釋判例有所牴觸而言
，至於法律上見解之歧異，再審原告對之縱有爭執，要難謂為適用法規錯誤，而據為
再審之理由」。本院六十二年判字第六一○號著有判例。本件再審原告所持養老金存
款利息乃「依法令規定，具有強制性質儲蓄存款之利息」，依所得稅法第四條第一項
第六款規定，應免納所得稅及再審被告應提供扣繳憑單與再審原告核對，始得核課其
稅款之見解，經查業經原判決論及，而為原判決所不採。此見原判決理由可明。應屬
法律見解之歧異，揆之前開判例意旨，不得據以為再審之理由，至於原判決有無針對
起訴狀理由欄第(四)節後段所列Ａ、Ｂ、Ｃ、Ｄ四大問題，予以審究，應屬判決理由有
無完備之問題，更非適用法規顯然錯誤問題。準此，再審原告以原判決有適用法規顯
然錯誤之事由，提起再審之訴，顯難認有理由，應予駁回。
據上論結，本件再審之訴為無理由，爰依行政訴訟法第三十三條、民事訴訟法第五百
零二條第二項，判決如主文。
中    華    民    國     八十九      年      四      月     二十一      日
                    行 政 法 院 第 四 庭
                                審 判 長 評  事      葉  振  權
                                         評  事      吳  錦  龍
                                         評  事      吳  明  鴻
                                         評  事      尤  三  謀
                                         評  事      陳  光  秀
右  正  本  證  明  與  原  本  無  異
                                         法院書記官  彭  秀  玲
中    華    民    國     八十九      年      四      月     二十四      日


司法院資訊處製作；財團法人民間司法改革基金會備份。
